臺灣高等法院花蓮分院刑事裁定　　　　　　100年度抗字第2號
抗　告　人
即 受刑 人　林宗男
上列抗告人因檢察官聲請撤銷緩刑案件，不服臺灣花蓮地方法院
99年度撤緩字第74號中華民國99年12月29日所為撤銷緩刑之裁定
，提起抗告，本院裁定如下：
    主  文
抗告駁回。
    理  由
一、原裁定意旨略以：本件抗告人即受刑人林宗男前於民國96年
    11月9日因犯強盜罪，經台灣花蓮地方法院於98年6月18日判
    處有期徒刑3年，緩刑5年，緩刑期內付保護管束，嗣於同年
    7月24日（原裁定誤植為10月5日）確定在案。詎抗告人在緩
    刑期前之98年5月31日，未記取前次犯錯經驗，深自檢討，
    竟再涉犯妨害公眾往來安全罪及侮辱公署罪，足見抗告人前
    經宣告緩刑已難收其預期效果，自有依法撤銷，使之入監服
    刑，確實反省悔過，俾收懲儆效果之必要。
二、抗告意旨略以：抗告人所犯之公共危險及侮辱公署兩罪，其
    法益侵害尚非重大，亦無造成強盜再犯之機會，且抗告人主
    觀上並無妨害公眾安全之意思，僅係基於同儕間之好玩，主
    觀上顯現之惡性及反社會性亦非嚴重，乃請本院撤銷原裁定
    ，發回原法院更為裁定云云。
三、經查：
  (一)按刑法第75條之1第1項第1款規定：「受緩刑之宣告而有下
    列情形之一，足認原宣告之緩刑難收其預期效果，而有執行
    刑罰之必要者，得撤銷其宣告：一、緩刑前因故意犯他罪，
    而在緩刑期內受六月以下有期徒刑、拘役或罰金之宣告確定
    者。…」考其立法要旨在於「列為應撤銷緩刑之事由，除有
    特殊例外情形外，符合要件者，原則上應撤銷」、「而特殊
    例外情形，採用裁量撤銷主義，賦與法院撤銷與否之權限，
    特於第1項規定實質要件為：足認原宣告之緩刑難收其預期
    效果，而有執行刑罰之必要，供作審認之標準」。現行關於
    緩刑前或緩刑期間故意犯他罪，而在緩刑期內受得易科罰金
    之有期徒刑之宣告者，列為應撤銷緩刑之事由，因認過於嚴
    苛，而排除第75條應撤銷緩刑之事由，移列至得撤銷緩刑事
    由，俾使法官依被告再犯情節，而裁量是否撤銷先前緩刑之
    宣告，其次，如有前開事由，但判決宣告拘役、罰金時，可
    見行為人仍未見悔悟，有列為得撤銷緩刑之事由，以資彈性
    適用，爰於第1項第1款、第2款增訂之。次按緩刑宣告是否
    得撤銷，除須符合刑法第75條之1第1項各款之要件外，該條
    並採裁量撤銷主義，賦予法院撤銷與否之權限，於該條第1
    項規定係以「足認原宣告之緩刑難收其預期效果，而有執行
    刑罰之必要」為實質要件，供作審認之標準。亦即於上揭「
    得」撤銷緩刑之情形，法官應依職權本於合目的性之裁量，
    妥適審酌受刑人所犯前後數罪間，關於法益侵害之性質、再
    犯之原因、違反法規範之情節是否重大、受刑人主觀犯意所
    顯現之惡性及其反社會性等各情，是否已使前案原為促使惡
    性輕微之被告或偶發犯、初犯改過自新而宣告之緩刑，已難
    收其預期之效果，而確有執行刑罰之必要，此與刑法第75條
    第1項所定兩款要件有一具備，即毋庸再行審酌其他情狀，
    應逕撤銷緩刑之情形不同。
  (二)本件抗告人前因強盜案件，經臺灣花蓮地方法院於98年6月
    18日以98年度少訴字第2號判決判處有期徒刑3年，緩刑5年
    ，緩刑期內付保護管束，嗣於同年7月24日確定；又抗告人
    於緩刑期前之同年5月31日因犯妨害公眾往來安全罪及侮辱
    公署罪，經臺灣花蓮地方法院於99年5月27日以99年度花簡
    字第426號簡易判決，就共同犯妨害公眾往來安全罪部分，
    判處拘役30日，如易科罰金，以新臺幣1千元折算1日，就共
    同侮辱公署罪部分，判處拘役20日，如易科罰金，以新臺幣
    1千元折算1日，應執行拘役40日，如易科罰金，以新臺幣1
    千元折算1日，嗣於同年6月18日確定，有臺灣高等法院被告
    前案紀錄表、台灣花蓮地方法院99年度花簡字第426號刑事
    簡易判決書、99年度少訴字第2號刑事判決書各1份在卷可憑
    。顯見抗告人於緩刑期前因故意犯他罪，而在緩刑期內受得
    易科罰金之拘役宣告，已合於刑法第75條之1第1項第1款之
    得撤銷緩刑事由無疑。
  (三)再查抗告人於強盜前案起訴後經法院審理期間，猶不知警惕
    ，再犯公共危險等後案，足見抗告人守法觀念淡薄，自身反
    省能力不足；且查抗告人後案之犯罪事實係其於緩刑前之98
    年5月31日夥與林豪傑等成年人及其他少年，基於妨害公眾
    往來安全之犯意聯絡，分別騎乘機車聚眾在花蓮市區超速相
    互競逐、霸佔快、慢車道，致生往來之危險，並於行經花蓮
    縣警察局花蓮分局中正、自強派出所時，齊同按鳴喇叭，更
    在自強派出所以雞蛋丟擲該派出所玻璃大門及巡邏車，且大
    聲叫囂或辱罵「幹你娘」、「卒仔」等髒話或比中指等方式
    侮辱公務員及公署，經警調閱監視錄影帶後循線查獲。查其
    雖於警詢中大致坦承犯行，惟於檢察事務官詢問時則避重就
    輕、迴護共犯，並未全然坦承，態度非佳，嗣經檢察官聲請
    簡易判決處刑，經原審花蓮簡易庭以其涉犯妨害公眾往來安
    全及侮辱公署兩罪，定其應執行拘役40日，於99年6月18日
    確定在案，已如前述。受刑人所犯前後兩案（強盜案及公共
    危險等案）均屬多人共犯之故意犯罪類型，結夥攜帶兇器強
    盜罪，本即非惡性輕微犯行，已顯露其反社會性，而聚眾騎
    乘機車在市區超速狂飆，不僅致生公眾往來之安全，更增添
    暴戾之氣，足使公眾恐懼不安，聚眾以雞蛋丟擲派出所或對
    派出所以擴音機或大聲謾罵，更是挑釁公權力之行為，足徵
    其違反法規範情節重大，主觀犯意所顯現之惡性亦屬重大，
    反社會性格非常明顯。復參諸抗告人於98年間更多次涉犯共
    同販賣第三級毒品罪，經台灣花蓮地方法院於99年8月13日
    以99年度訴字第37號判處應執行有期徒刑3年10月，雖尚在
    上訴審理中，惟仍足徵抗告人屢屢漠視法令，違犯情節重大
    之罪，已非輕微、偶發性犯罪，顯非無再犯之虞。原法院因
    依前揭說明，審酌抗告人之原緩刑宣告確已難收其預期效果
    ，乃裁定撤銷其緩刑宣告，經核並無不合。抗告人以其後案
    犯行在主觀上之惡性及反社會性均非嚴重，請求撤銷原裁定
    ，發回原法院更為裁定云云，即無理由，應予駁回。
據上論斷，應依刑事訴訟法第412條，裁定如主文。
中    華    民    國    100    年    1    月    28    日
                  刑事庭審判長法  官  謝志揚
                              法  官  許仕楓
                              法  官  張健河
以上正本證明與原本無異。
本件不得再抗告。
中    華    民    國   100    年    1     月    28    日
                              書記官  徐文彬